【裁判字號】    92,上訴,103
【裁判日期】    920211
【裁判案由】    恐嚇等
【裁判全文】
臺灣高等法院刑事判決                            九十二年度上訴字第一三號
    上  訴  人
    即  被  告  甲○○  男四十.
右上訴人因恐嚇等案件，不服臺灣桃園地方法院九十年度訴字第四二八號，中華民國
九十一年十一月七日第一審判決（起訴案號：臺灣桃園地方法院檢察署八十九年度偵
字第六三六一號、第一三四四八號），提起上訴，本院判決如左：
    主  文
上訴駁回。
    事  實
一、甲○○為貪圖姓名年籍不詳綽號「阿志」之成年男子給予之報酬，與姓名年籍不
    詳綽號「阿志」之成年男子共同基於意圖為自己不法所有及第三人不法利益之犯
    意聯絡，及行使變造特種文書、行使偽造私文書之概括犯意聯絡，先由甲○○於
    民國八十九年一月下旬某日，在桃園縣楊梅鎮○○○路橋下，將其本人照片交予
    「阿志」，「阿志」於不詳時、地將該照片換貼於以不詳原因取得「陳秀民」（
    改名為陳煜翔）之身分證上（陳秀民於八十八年十一月四日二十時三十分許，在
    桃園市○○路「南華大飯店」前，連同車牌號碼Ｇ九─三七一五號自小客車一併
    遭不詳姓名年籍之人竊取），共同變造「陳秀民」之國民身分證一枚。「阿志」
    於八十九年二月二日在上開地點將上開變造身分證交付予甲○○，甲○○隨即持
    上開變造身分證前往設於桃園縣楊梅鎮○○街二０九巷一五號一樓之「藍天電話
    企業社」，以「陳秀民」名義一次申請遠傳電信股份有限公司（下稱遠傳公司）
    行動電話號碼0000000000號、0000000000號ＳＩＭ電話卡
    二張，足生損害於戶政機關對於身分證管理之正確性，並接續於行動電話服務申
    請書上偽簽「陳秀民」名義之署押二枚，偽造完成「陳秀民」名義之行動電話申
    請書之私文書後，向該店店員行使之，致上開通訊行店員誤以為係「陳秀民」所
    申請，而陷於錯誤交付ＳＩＭ電話卡二張予甲○○，甲○○得手後，即將前揭詐
    術所得之門號交付予「阿志」，足生損害於「陳秀民」本人、及遠傳公司對於行
    動電話門號管理及收取通信費用之正確性。復於八十九年二月十七日，「阿志」
    請甲○○持上開變造身分證前往設於桃園縣楊梅鎮○○路一六七號之「中華電信
    股份有限公司（下稱中華電信公司）中壢營運處楊梅服務中心」，以「陳秀民」
    名義申請將門號0000000號之市內電話，裝設於「阿志」朋友承租之楊梅
    鎮○○路三四七號房屋內，足生損害於戶政機關對於身分證管理之正確性，並於
    市內電話裝機申請書上偽簽「陳秀民」名義之署押一枚，而偽造完成「陳秀民」
    名義之市內電話裝機申請書之私文書，而向該公司職員行使之，使該公司陷於錯
    誤，同意於八十九年二月十九日派員前往安裝，提供通話服務，足生損害於「陳
    秀民」本人、及中華電信公司對於電話門號管理之正確性。嗣於八十九年二月十
    七日晚間十一時四十分許，在新竹縣湖口鄉○○村○○路三號之「湖口遊藝場」
    遇警臨檢時，為警扣得上開變造「陳秀民」之身分證一枚、中華電信公司市內電
    話裝機費收據一紙，始知上情，致未安裝得逞。
二、甲○○與彭美珠（另案由原法院判處有期徒刑一年確定）共同基於意圖為自己不
    法所有之犯意聯絡，由彭美珠自八十九年八月二十九日起連續三天在中國時報刊
    登「誠徵司機」之廣告，俟乙○○見報後以電話向彭美珠接洽應徵司機，彭美珠
    隨即向乙○○表示其已獲錄用，並於同年月日下午一時三十分許以電話告知其至
    桃園縣楊梅鎮○○路「火狐狸賓館」搭載由甲○○所喬裝之客人「吳董」，乙○
    ○隨即駕駛其母羅古定妹所有之車牌號碼Ｖ八─八三一九號自用小客車前往「火
    狐狸賓館」搭載甲○○，於搭載甲○○後，彭美珠再以電話告知乙○○順道前往
    桃園縣楊梅鎮○○街「圓夢賓館」搭載另一客人，於同日下午二時十分許抵達上
    述之「圓夢賓館」後，甲○○即趁乙○○下車進入賓館內接載客人未熄火而不注
    意之際，竊取上述乙○○所有之上述自用小客車，得手後，旋駕車離去。甲○○
    隨即以電話向乙○○恫嚇稱：「以六萬元贖車，若不匯錢，就將車子丟掉」等語
    ，並要求乙○○將款項匯至華南商業銀行中壢分行（帳號：000000000
    000）彭美珠之帳戶內，以加害財產之事恐嚇乙○○，致使乙○○心生畏懼。
    嗣因乙○○報警處理，為警於同日晚間十時四十分許在桃園縣楊梅鎮○○路旁之
    產業道路上截獲甲○○駕駛上開乙○○之失竊車輛後，再循線於八十九年九月二
    日十時三十分許，在桃園縣楊梅鎮○○路一七八號查獲彭美珠，始未取得贖款而
    未得逞。
三、案經被害人乙○○訴由桃園縣警察局楊梅分局報告暨新竹縣警察局竹北分局報請
    台灣新竹地方法院檢察署呈請台灣高等法院檢察署檢察長核轉台灣桃園地方法院
    檢察署檢察官偵查起訴。
    理  由
一、被告甲○○經合法傳喚未到庭辯解，惟右揭犯罪事實業據被告甲○○於警訊、偵
    查及原審審理中供承不諱，且經共犯彭美珠於警訊、偵查中供承在卷（台灣桃園
    地方法院檢察署八十九年度偵字第一三四四八號偵查卷第一三頁、第一四頁、第
    三一頁），核與被害人陳秀民（改名為陳煜翔）於警訊、偵查及原審審理中（台
    灣新竹地方法院檢察署八十九年度偵字第一一九一號偵查卷第九頁、第一０頁、
    台灣桃園地方法院檢察署八十九年度偵字第六三六一號偵查卷第七頁、原審卷九
    十一年四月二十二日訊問筆錄）、乙○○於警訊、偵查中指述之情節相符（台灣
    桃園地方法院檢察署八十九年度偵字第一三四四八號偵查卷第一七頁、第一八頁
    、第四三頁、第四四頁），此外，復有遠傳公司行動電話服務申請書二紙（台灣
    桃園地方法院檢察署八十九年度偵字第六三六一號偵查卷第三二頁、第三三頁）
    、贓物領具一紙附卷（台灣桃園地方法院檢察署八十九年度偵字第一三四四八號
    偵查卷第一九頁），及變造「陳秀民」之身分證一枚、中華電信公司市內電話裝
    機費收據一紙扣案可憑（台灣新竹地方法院檢察署八十九年度偵字第一一九一號
偵查卷第一六頁），足認被告之自白與事實相符，本件事證已臻明確，其犯行均
    堪予認定。
二、核被告甲○○犯罪事實（一）所為，係犯刑法第二百十六條、第二百十條、第二
    百十二條之行使偽造私文書罪、行使變造特種文書罪、同法第三百三十九條第一
    項之詐欺取財罪、同法第三百三十九條第三項、第二項之詐欺得利未遂罪；犯罪
    事實（二）所為，係犯刑法第三百二十條第一項竊盜罪、同法第三百四十六條第
    三項、第一項之恐嚇取財未遂罪。被告甲○○就犯罪事實（一）之行使偽造私文
    書罪、行使變造特種文書罪、詐欺取財既遂罪、及詐欺得利未遂罪與綽號「阿志
    」之成年男子間；及就犯罪事實（二）之竊盜、恐嚇取財未遂罪之犯行與彭美珠
    間，有犯意聯絡及行為分擔，均為共同正犯。被告甲○○一次偽造上開遠傳公司
    申請書二份，係基於接續犯意為之，為接續犯，公訴人認係連續犯，尚有誤會。
    被告於上開申請書上偽造「陳秀民」署押之行為，係偽造私文書之階段行為；而
    其變造身分證及偽造前揭申請書私文書後，復持以行使，其變造身分證、偽造私
    文書之低度行為應為行使之高度行為所吸收，均不另論罪。又被告甲○○犯罪事
    實（一）所為之詐欺取財既遂、詐欺得利未遂之犯行，雖未據公訴人起訴，然本
    院認與前揭論罪部分有牽連犯（即行使變造特種文書、行使偽造特種文書罪部分
    ）之裁判上一罪關係，而為起訴效力所及，基於審判不可分原則，自應併予審理
    ，附此敘明。被告先後二次行使偽造私文書罪、行使變造特種文書罪之犯行，各
    皆時間緊密，犯罪構成要件相同，顯係基於概括犯意為之，均為連續犯，各以一
    罪論，並依刑法第五十六條規定，加重其刑。又其所犯上開行使偽造私文書、行
    使變造特種文書、詐欺取財、詐欺得利未遂四罪間，及竊盜罪、恐嚇取財未遂二
    罪間，互有方法、結果之牽連關係，各為牽連犯，應依刑法第五十五條規定，各
    從一重之行使偽造私文書罪及恐嚇取財未遂罪處斷。又被告所犯上開行使偽造私
    文書與恐嚇取財未遂二罪間，犯意各別，行為與罪名互殊，應予分論併罰。另被
    告所犯恐嚇取財罪，其行為已著手恐嚇取財行為之實施，尚未生犯罪之結果，為
    未遂犯，依刑法第二十六條前段之規定，按既遂犯之刑度減輕其刑。原審適用刑
    法第二十八條、第五十六條、第二百十六條、第二百十條、第二百十二條、第三
    百二十條第一項、第三百三十九條第一項、第二項、第三項、第三百四十六條第
    三項、第一項、第五十五條、第二十六條前段、第五十一條第五款、第三十八條
    第一項第二款、第二百十九條，罰金罰鍰提高標準條例第一條前段，審酌被告之
    素行、犯罪之動機、目的及手段，犯罪所生之危害、及犯罪後坦承犯行，態度良
    好等一切情狀，就行使偽造文書部分量處有期徒刑十月；就恐嚇取財未遂部分量
    處有期徒刑十月，並定其應執行之刑有期徒刑一年六月，另就扣案之變造「陳秀
    民」國民身分證上之「甲○○」相片一張，係被告所有且供犯罪事實（一）所用
    之物，業經被告陳明在卷，依刑法第三十八條第一項第二款之規定，宣告沒收；
    至被告於遠傳公司0000000000號、0000000000號行動電話
    服務申請書上偽簽「陳秀民」名義之署押二枚，依刑法第二百十九條之規定宣告
    沒收。另說明被告於中華電信公司市內電話裝機申請書上偽簽「陳秀民」名義之
    署押一枚，該申請書已銷毀，此有中華電信公司楊梅服務中心九十年二月十九日
    楊梅（九十）字第０００六號函附卷可稽（台灣桃園地方法院檢察署八十九年度
    偵字第六三六一號偵查卷第三十五頁），爰不另為沒收之諭知，經核認事用法均
    無不合，量刑亦屬允當。被告提起上訴未具理由，為無理由，上訴應予駁回。
三、被告經合法傳喚，無正當理由不到庭，爰不待其陳述，逕行判決，併此敘明。
據上論斷，應依刑事訴訟法第三百六十八條、第三百七十一條，判決如主文。
本案經檢察官鍾鳳玲到庭執行職務。
中      華      民      國    九十二    年      二      月     十一     日
                              台灣高等法院刑事第七庭
                                  審判長法  官  吳  啟  民
                                        法  官  林  瑞  斌
                                        法  官  蘇  隆  惠
右正本證明與原本無異。
被告偽造文書部分如不服本判決應於收受送達後十日內向本院提出上訴書狀，其未敘
述上訴之理由者並得於提起上訴後十日內向本院補提理由書（均須按他造當事人之人
數附繕本）。
其餘不得上訴。
                                        書記官  周  素  秋
中      華      民      國    九十二    年     二       月     十一     日
附論罪科刑依據之法條：
刑法第二百一十條
偽造、變造私文書，足以生損害於公眾或他人者，處五年以下有期徒刑。
刑法第二百一十二條
偽造、變造護照、旅券、免許證、特許證及關於品行、能力服務或其他相
類之證書、介紹書，足以生損害於公眾或他人者，處一年以下有期徒刑、
拘役或三百元以下罰金。
刑法第二百一十六條
行使第二百十條至第二百十五條之文書者，依偽造、變造文書或登載不實
事項或使登載不實事項之規定處斷。
刑法第三百三十九條
意圖為自己或第三人不法之所有，以詐術使人將本人或第三人之物交付者
，處五年以下有期徒刑、拘役或科或併科一千元以下罰金。
以前項方法得財產上不法之利益或使第三人得之者，亦同。
前二項之未遂犯罰之。
刑法第三百二十條第一項
意圖為自己或第三人不法之所有，而竊取他人之動產者，為竊盜罪，處五年以下有期
徒刑、拘役或五百元以下罰金。
刑法第三百四十六條第一項
意圖為自己或第三人不法之所有，以恐嚇使人將本人或第三人之物交付者，處六月以
上五年以下有期徒刑，得併科一千元以下罰金。


司法院資訊處製作；財團法人民間司法改革基金會備份。
